臺灣高等法院刑事判決
110年度上訴字第3199號
上  訴  人  
即  被  告  林惟竣


指定辯護人  林詠御律師（義務辯護人） 
上列上訴人即被告因違反毒品危害防制條例案件，不服臺灣新竹
地方法院109年度訴字第854號，中華民國110年9月22日第一審判
決（起訴案號：臺灣新竹地方檢察署109年度偵字第6531號），
提起上訴，本院判決如下：
    主  文
原判決撤銷。
林惟竣犯意圖販賣而持有第三級毒品罪，處有期徒刑壹年壹月。
扣案如附表所示之物，均沒收銷燬。
    事  實
一、林惟竣知悉愷他命、4-甲基甲基卡西酮、3,4-亞甲基雙氧苯
    基乙基胺丁酮（起訴書漏載「3,4-亞甲基雙氧苯基乙基胺丁
    酮」，應予更正）、甲基-NN-二甲基卡西酮、3,4-亞基雙氧
    甲基卡西酮係毒品危害防制條例列管之第三級毒品、硝西泮
    係同條例列管之第四級毒品，依法均不得持有純質淨重5公
    克以上，亦不得意圖販賣而持有之，竟基於意圖販賣而持有
    第三級、第四級毒品之犯意，先於民國109年6月1日上午某
    時以通訊軟體FACETIME向綽號「餃子」之蕭意農(經本院以1
    10年度上訴字第507號判決罪刑)以新臺幣3萬4,000元之價格
    購入第三級毒品愷他命、第三、四級毒品咖啡包，林惟竣將
    款項轉入蕭意農指定帳戶後，旋於109年6月3日下午2時許，
    在新竹市○區○○路0段00號路旁蕭意農所駕車內，收取蕭意農
    交付之第三級毒品愷他命16包（毛重12﹒11公克）、摻有第
    三、四級毒品成分之咖啡包(含第三級毒品「4-甲基甲基卡
    西酮」、「3,4-亞甲基雙氧苯基乙基胺丁酮」、「甲基-NN-
    二甲基卡西酮」、「3,4-亞基雙氧甲基卡西酮」、第四級毒
    品「硝西泮」)209包（毛重1205.9公克）後持有之。嗣於10
    9年6月3日晚間7時50分許，在新竹市○區○○路0段000號6樓之
    J室，為警持臺灣新竹地方法院核發之搜索票執行搜索，而
    扣得如附表所示之第三級毒品愷他命16包、摻有第三、四級
    毒品成分之咖啡包209包。
二、案經新竹市警察局第二分局報告臺灣新竹地方檢察署檢察官
    偵查起訴。　　
    理  由
壹、證據能力部分：
    本院審酌各項非供述證據，無有何違反法定程序取得之情形
    ，應認俱有證據能力。
貳、實體方面：
一、認定犯罪事實所憑之證據及認定之理由：
　㈠上開事實，業據被告於警詢、偵訊、原審及本院審理時均坦
    承在卷（偵卷第6至9、69至70、72頁；原審卷第47、226頁
    ；本院卷第91頁），並有新竹市警察局第二分局扣押物品目
    錄表及扣案物照片（偵卷第15至38頁）、內政部警政署刑事
    警察局109年8月20日刑鑑字第1090061785號鑑定書（偵卷第
    83至84頁）、台灣尖端先進生技醫藥股份有限公司毒品證物
    鑑定分析報告（偵卷第89至120頁）、臺灣新竹地方法院（
    下稱新竹地院）搜索票（偵卷第14頁）、手機截圖照片3張
    （偵卷第79至80頁）附卷可參。復有扣案如附表所示之物可
    佐，足徵被告前開自白與事實相符，堪予採信。
　㈡按行為人意圖營利而購入毒品後，在尚未尋找買主前，即為
    警查獲，既未對外銷售或行銷，難認其意圖營利而購入毒品
    之行為，與該罪之構成要件實現具有必要關聯性，即非屬著
    手販賣之行為，應僅成立意圖販賣而持有毒品罪(最高法院1
    09年度台上大字第4861號裁定要旨參照)。經查，被告於警
    詢自承：查扣之毒品是我所有，是我想拿來賣的，但還沒有
    賣之前就被警方抓了，毒品咖啡包想賣1包500元，愷他命想
    1包賣1500元等語（偵卷第7頁），堪認被告持有上開毒品有
    販賣他人以從中賺取差價之想法，惟依卷內資料，尚難認有
    何證據足資認定被告就上開毒品已有向外求售或找到買家提
    供看貨、議價等買賣毒品之要約或意思合致，揆諸前揭說明
    ，被告本件犯行，僅該當意圖販賣而持有毒品，尚未達著手
    販賣之程度，應堪認定。本案事證明確，被告犯行，堪予認
    定，應依法論科。
二、論罪：　
　㈠按行為後法律有變更者，適用行為時之法律；但行為後之法
    律有利於行為人者，適用最有利於行為人之法律，刑法第2
    條第1項定有明文。被告為本案犯行後，前於109年1月15日
    修正公布之毒品危害防制條例，於同年7月15日開始施行，
    茲就與本案相關部分，說明如下：
　　⒈毒品危害防制條例雖修正增定第9條第3項：「犯前五條之
      罪而混合二種以上之毒品者，適用其中最高級別毒品之法
      定刑，並加重其刑至2分之1」，然本項係屬另一獨立之犯
      罪型態，依刑法第1條所定之「罪刑法定原則」及「法律
      不溯及既往原則」，本案被告販賣混合摻有前開第三級、
      第四級毒品成分咖啡包之犯行，自不適用其行為後增訂之
      毒品危害防制條例第9條第3項規定論處。
　  ⒉修正前毒品危害防制條例第17條第2項規定「犯第4條至第8
      條之罪於偵查及審判中均自白者，減輕其刑」，修正後則
      規定「犯第4條至第8條之罪於偵查及歷次審判中均自白者
      ，減輕其刑」，經比較新舊法結果，修正後毒品危害防制
      條例第17條第2項規定犯意圖販賣而有第三級、第四級毒
      品罪者，須於偵查及「歷次」審判中均自白，方得依該條
      規定減輕其刑，相較於修正前除偵查中自白外，僅須於審
      判中曾經自白即可減刑之規定而言，自以修正前毒品危害
      防制條例第17條第2項之規定對被告較為有利。
　㈡核被告所為係犯毒品危害防制條例第5條第3項之意圖販賣而
    持有第三級毒品罪、同條例第5條第4項之意圖販賣而持有第
    四級毒品罪。又被告持有第三級毒品純質淨重5公克以上之
    低度行為，為其意圖販賣而持有之高度行為所吸收，不另論
    罪。被告以一行為同時觸犯上開2罪，為想像競合犯，應從
    一重之意圖販賣而持有第三級毒品罪論處。
　㈢被告前因多次施用毒品案件，先後經新竹地院以107年度竹簡
    字第376號判決判處有期徒刑2月、107年度竹簡字第778號判
    決判處有期徒刑3月、107年度竹簡字第887號判決判處應執
    行有期徒刑5月，均已確定並於108年11月19日易科罰金執行
    完畢，有本院被告前案紀錄表可佐。其於5年以內故意再犯
    有期徒刑以上之本罪，為累犯，原應依刑法第47條第1項規
    定加重其刑，惟審酌被告所犯上開案件之罪質與本案實際上
    並不相同，不法關聯性尚低，且均易科罰金執行，未入監服
    刑，尚難認被告於前案犯後再犯本案有特別惡性或對於刑罰
    反應力薄弱之情事，依司法院大法官釋字第775號解釋意旨
    ，認無依刑法第47條第1項加重其刑之必要。　
　㈣被告迭於偵查中及原審審理中自白上開犯行，已如前述，應
    依修正前毒品危害防制條例第17條第2項規定，減輕其刑。
    又被告供出本案毒品來源為蕭意農，而經警查獲蕭意農販毒
    案，有新竹市警察局第二分局110年3月26日函暨職務報告（
    原審卷第85至87頁）、蕭意農之起訴書、新竹地院109年度
    訴字第785號判決（原審卷第53至63頁、第89至112頁）等附
    卷足憑，是被告符合毒品危害防制條例第17條第1項規定，
    應減輕或免除其刑，惟被告意圖販賣而持有大量第三、四級
    毒品，所生危害非輕，爰減輕其刑而不免除其刑。
  ㈤無刑法第59條規定適用：
    辯護人主張：事實上本案毒品尚未流通市面，被告也坦承，
    未否認當初購毒是為意圖販售之情況，請考量被告只有高中
    肄業，還有3名未成年子女要扶養，也供出上游配合偵辦，
    其持有毒品之數量也與毒品大中小盤有相當程度之差別，意
    圖販賣持有第三級毒品之最輕本刑為3年以上有期徒刑，認
    有情輕法重之情況，請審酌刑法第59條規定，減輕其刑等語
    。惟按刑法第59條規定之酌量減輕其刑，必須犯罪另有特殊
    之原因與環境，在客觀上足以引起一般同情，認為即使予以
    宣告法定最低度刑，猶嫌過重者，始有其適用。此所謂法定
    最低度刑，固包括法定最低本刑，惟遇有其他法定減輕之事
    由者，則應係指適用其他法定減輕事由減輕其刑後之最低度
    刑而言。倘被告別有法定減輕事由者，應先適用法定減輕事
    由減輕其刑後，猶認其犯罪之情狀顯可憫恕，即使科以該減
    輕後之最低度刑仍嫌過重者，始得適用刑法第59條規定酌量
    減輕其刑（最高法院100年度台上字第744號判決意旨參照）
    。查被告雖非大盤毒梟，且於本案尚屬於購入毒品，持有狀
    態下，未待尋得買家販出即為警查獲，然其持有之毒品數量
    非微，且其中又以摻有第三級與第四級毒品成分之咖啡包為
    大宗，較之其他毒品，更方便攜帶、流通、掩人耳目、混曉
    視聽，其戕害國民健康之程度，不容小覷，助長施用毒品惡
    習，犯罪所生危害難謂不重，實無其他特殊之原因與環境，
    在客觀上足以引起一般同情之事由。況且被告所犯本案，業
    經適用毒品危害防制條例第17條第2項、第1項之規定減輕其
    刑後，尚屬罪刑相當，已無科處法定最輕刑度猶嫌過重之情
    形，而無情輕法重之憾，故不再依刑法第59條規定酌減其刑
    ，併予敘明。
叁、撤銷原判決之理由、量刑及沒收之說明：　　
一、原審審理後，認被告犯意圖販賣而持有第三級、第四級毒品
    罪事證明確，予以論罪科刑，固非無見。惟查：參酌司法院
    釋字第775號解釋意旨，被告構成累犯事由之案件與本案意
    圖販賣而持有第三級、第四級毒品犯行之犯罪型態、罪名、
    罪質不同，犯罪動機、情節、目的、原因顯屬有別，且前案
    部分並未入監服刑。故被告雖係於5年以內再犯本案，然不
    足認其對於本案犯行具有特別惡性，經本院衡酌上開各情而
    為裁量後，認被告所犯本案犯行，不依刑法第47條第1項規
    定加重其刑，業如前述，原審認被告應依刑法第47條第1項
    規定加重其刑，尚有未洽。是被告請求依刑法第59條規定減
    輕其刑，雖無理由，然其主張原審量刑過重，請求本院從輕
    量刑等語為由提起上訴，則非無理由，原判決既有前開可議
    之處，自屬無可維持，應由本院予以撤銷改判。
二、量刑之理由：
　　爰以行為人之責任為基礎，審酌被告素行不佳，竟無視政府
    禁令，為本案意圖販賣而持有第三級、第四級毒品，不僅助
    長施用毒品之惡習，且危害國民身心健康及社會風氣，另對
    於治安亦有負面影響，所為誠屬不該。惟念及被告犯後自始
    坦承犯行，態度尚可，尚未著手販賣，未產生具體實害等犯
    罪情節，兼衡意圖販賣而持有毒品之數量非微，其庭陳教育
    程度為高中肄業、離婚、單親扶養3名未成年子女、現職收
    入擔任科技公司技術員，每月收入3萬多元、經濟狀況勉持
    等一切情狀，量處如主文第2項所示之刑。
三、沒收之說明：
    扣案如附表編號1所示之白色粉末16包 ，經鑑驗均含有第三
    級毒品愷他命成分，有台灣尖端先進生技醫藥股份有限公司
    毒品原物鑑定實驗室毒品證物鑑定分析報告在卷可參（偵卷
    第89至120頁），如附表編號2所示之毒品咖啡包209包，經
    鑑驗含有如附表編號2所示第三級、第四級毒品成分，有內
    政部警政署刑事警察局109年8月20日刑鑑字第1090061785號
    鑑定書附卷足佐（偵卷第83至84頁），均為被告本案意圖販
    賣而持有之毒品，業據被告始終供述明確，依毒品危害防制
    條例第18條第1項前段沒收銷燬之。而盛裝上開毒品之外包
    裝，以現今所採行之鑑驗方式，包裝袋仍會殘留微量毒品而
    無法將之完全析離，自應一併宣告沒收銷燬之。至因鑑驗而
    用罄部分，已經滅失，不另宣告沒收，附此敘明。
據上論斷，應依刑事訴訟法第369條第1項前段、第364條、第299
條第1項前段，判決如主文。
本案經檢察官王遠志提起公訴，檢察官侯千姬到庭執行職務。
中　　華　　民　　國　　110 　年　　12　　月　　1 　　日
                  刑事第十三庭  審判長法　官  洪于智
                                      法　官  黃惠敏
                                      法　官  黃玉婷
以上正本證明與原本無異。
如不服本判決，應於收受送達後20日內向本院提出上訴書狀，其
未敘述上訴之理由者並得於提起上訴後20日內向本院補提理由書
（均須按他造當事人之人數附繕本）「切勿逕送上級法院」。
                                      書記官  傅國軒
中　　華　　民　　國　　110 　年　　12　　月　　2 　　日
附錄：本案論罪科刑法條全文
毒品危害防制條例第5條第3項、第4項
意圖販賣而持有第三級毒品者，處三年以上十年以下有期徒刑，
得併科新臺幣三百萬元以下罰金。
意圖販賣而持有第四級毒品或專供製造、施用毒品之器具者，處
一年以上七年以下有期徒刑，得併科新臺幣一百萬元以下罰金。
附表：
編號 名稱 鑑驗結果 重量 沒收 1 白色粉末16包 均為第三級毒品愷他命 驗前總毛重12.11公克，驗前總淨重8.881公克，驗餘總淨重8.847公克。 應連同無法析離之包裝袋沒收銷燬。 2 毒品咖啡包209包 A1-A117，均為黑色包裝。隨機抽取A22鑑定，檢出第三級毒品4-甲基甲基卡西酮（純度約1％）。 驗前總毛重366.08公克，驗前總淨重約253.76公克，驗餘總淨重約252.44公克，4-甲基甲基卡西酮之驗前總純質淨重約2.53公克。 應連同無法析離之包裝袋沒收銷燬。   B1-B77，均為小惡魔漩渦包裝。隨機抽取B77鑑定，檢出第三級毒品4-甲基甲基卡西酮（純度約2％）、微量第三級毒品3,4-亞甲基雙氧苯基乙基胺丁酮、微量第四級毒品硝西泮。 驗前總毛重755.67公克，驗前總淨重約689.45公克，驗餘總淨重約688.18公克，4-甲基甲基卡西酮之驗前總純質淨重約13.78公克。 應連同無法析離之包裝袋沒收銷燬。   C1-C13，均為黑色、紅色及藍色包裝。隨機抽取C7鑑定，檢出第三級毒品甲基-N,N-二甲基卡西酮（純度約5％）、微量第四級毒品硝西泮。 驗前總毛重68.29公克，驗前總淨重約54.38公克，驗餘總淨重約52.53公克，甲基-N,N-二甲基卡西酮之驗前總純質淨重約2.71公克。 應連同無法析離之包裝袋沒收銷燬。   D1，為藍色包裝。檢出第三級毒品3,4-亞甲基雙氧甲基卡西酮（純度約2％）、微量第四級毒品硝西泮。 驗前毛重9.09公克，驗前淨重7.58公克，驗餘淨重5.75公克，3,4-亞甲基雙氧甲基卡西酮之驗前純質淨重約0.15公克。 應連同無法析離之包裝袋沒收銷燬。   E1，為蠟筆小新白色包裝。檢出微量第三級毒品4-甲基甲基卡西酮、微量第四級毒品硝西泮。 驗前毛重6.77公克，驗前淨重5.87公克，驗餘淨重4.37公克。 應連同無法析離之包裝袋沒收銷燬。